臺灣嘉義地方法院刑事判決　　　　　　　100年度訴字第741號
公　訴　人　臺灣嘉義地方法院檢察署檢察官
被　　　告　黃國和
上列被告因違反毒品危害防制條例案件，經檢察官提起公訴（10
0 年度毒偵字第1495號），被告於本院行準備程序時就被訴事實
為有罪之陳述，經本院合議庭裁定由受命法官改依簡式審判程序
審理，判決如下：
    主  文
黃國和施用第一級毒品，累犯，處有期徒刑玖月。
    犯 罪 事 實
一、黃國和前因施用毒品案件，經本院以90年度毒聲字第1209號
    裁定送觀察、勒戒，因無繼續施用毒品傾向，於民國91年5
    月13日釋放，並經臺灣嘉義地方法院檢察署檢察官以91年度
    毒偵字第351 號為不起訴處分確定。又因施用毒品案件，經
    本院以92年度訴字第354號判決判處有期徒刑8月確定。
二、黃國和另因施用第一、二級毒品案件，經本院以97年度訴字
    第618 號判決判處應執行有期徒刑10月確定，於98年12月18
    日縮刑期滿執行完畢。詎其仍不知悔改，再基於施用第一級
    毒品海洛因之犯意，於100年8月30日晚間8、9時許，在其位
    於嘉義縣水上鄉○○村○○路220巷2號住處內，以針筒注射
    方式，施用海洛因1次。嗣於100年9月1日下午2 時許，為警
    採尿送驗，結果呈嗎啡陽性反應。
三、案經嘉義縣警察局水上分局報告臺灣嘉義地方法院檢察署檢
    察官偵查起訴。
    理  由
一、本件係經被告於準備程序當庭表示認罪，而經本院裁定以簡
    式審判程序加以審理，則依據刑事訴訟法第273條之2、同法
    第159條第2項之規定，不適用傳聞法則有關限制證據能力之
    相關規定，合先敘明。
二、上開犯罪事實，業據被告於審理時坦承不諱，且其上開所排
    放之尿液，經以氣相層析質譜法（ＧＣ／ＭＳ）確認鑑定，
    ，檢驗結果確呈嗎啡（海洛因於人體內之代謝物）陽性反應
    ，有嘉義縣警察局水上分局尿液代號與真實姓名對照表及正
    修科技大學超微量研究中心尿液檢驗報告各1 份附警卷可佐
    。足徵被告上開自白均與事實相符。
三、按毒品危害防制條例於92年7月9日修正公布，自93年1月9日
    施行，其中第20條、第23條將施用毒品之刑事處遇程序，區
    分為「初犯」及「5年內再犯」、「5年後再犯」。依其立法
    理由之說明：「初犯」，經觀察、勒戒或強制戒治後，應為
    不起訴處分或不付審理之裁定；經觀察、勒戒或強制戒治執
    行完畢釋放後，「5 年內再犯」者，因其再犯率甚高，原實
    施之觀察、勒戒及強制戒治既已無法收其實效，爰依法追訴
    或裁定交付審理。至於經觀察、勒戒或強制戒治執行完畢釋
    放後，「5 年後再犯」者，前所實施之觀察、勒戒或強制戒
    治已足以遮斷其施用毒品之毒癮，為期自新及協助其斷除毒
    癮，仍適用「初犯」規定，先經觀察、勒戒或強制戒治之程
    序。從而依修正後之規定，僅限於「初犯」及「5 年後再犯
    」二種情形，始應先經觀察、勒戒或強制戒治程序。倘被告
    於5年內已再犯，經依法追訴處罰，縱其第3次（或第3 次以
    上）再度施用毒品之時間，在初犯經觀察、勒戒或強制戒治
    執行完畢釋放5年以後，已不合於「5年後再犯」之規定，且
    因已於「5 年內再犯」，顯見其再犯率甚高，原實施觀察、
    勒戒或強制戒治，已無法收其實效，即應依該條例第10條處
    罰，最高法院95年度第7 次刑事庭會議決議可資參照。查被
    告前因前因施用毒品案件，經本院以90年度毒聲字第1209號
    裁定送觀察、勒戒，因無繼續施用毒品傾向，於91年5月13
    日釋放，並經臺灣嘉義地方法院檢察署檢察官以91年度毒偵
    字第351 號為不起訴處分確定；又因施用毒品案件，經本院
    以92年度訴字第354號判決判處有期徒刑8月確定等情，有臺
    灣高等法院被告前案紀錄表在卷可按，是被告於前開觀察勒
    戒執行完畢釋放後5 年內再犯施用毒品之罪，且經依法追訴
    處罰，雖其本件再度施用毒品之時間，在經觀察、勒戒執行
    完畢釋放5年以後，已不合於「5年後再犯」之規定，依上開
    說明，應依法追訴處罰甚明。本件事證明確，被告上開犯行
    堪以認定，應依法論科。
四、核被告所為，係犯毒品危害防制條例第10條第1 項之施用第
    一級毒品罪。被告施用前持有第一級毒品海洛因之低度行為
    應為施用之高度行為所吸收，不另論罪。又被告有犯罪事實
    二所示犯罪科刑及於98年12月18日縮刑期滿執行完畢之情形
    ，有臺灣高等法院被告前案紀錄表1 份在卷可參，其於受有
    期徒刑之執行完畢後5 年內故意再犯本件有期徒刑以上之刑
    之罪，為累犯，應依刑法第47條第1 項規定，加重其刑。爰
    審酌被告曾因施用毒品經觀察、勒戒及判處罪刑，猶未知警
    惕而再犯本案，足見其未徹底戒除施用毒品，惟念及施用毒
    品本質上係戕害自身健康之行為，尚未嚴重破壞社會秩序或
    侵害他人權益，且被告坦承犯行、犯後態度尚屬良好暨其犯
    罪之動機、手段、高職畢業之智識程度等一切情狀，量處如
    主文所示之刑。
據上論斷，應依刑事訴訟法第273條之1第1項、第299條第1 項前
段，毒品危害防制條例第10條第1項，刑法第11條前段、第47 條
第1項，判決如主文。
本案經檢察官陳靜慧到庭執行職務。
中    華    民    國    100    年   10    月    31    日
                  刑事第五庭    法  官  啟夫
以上正本證明與原本無異。
如不服本判決應於收受判決後10日內向本院提出上訴書狀，並應
敘述具體理由；其未敘述上訴理由者，應於上訴期間屆滿後20日
內向本院補提理由書（均須按他造當事人之人數附繕本）「切勿
逕送上級法院」。告訴人或被害人如對於本判決不服者，應具備
理由請求檢察官上訴，其上訴期間之計算係以檢察官收受判決正
本之日期為準。
中    華    民    國   100    年    10    月    31    日
                                書記官  侯麗茹
附錄本件論罪科刑法條：
毒品危害防制條例第10條第1項
施用第一級毒品者，處 6 月以上 5 年以下有期徒刑。
施用第二級毒品者，處 3 年以下有期徒刑。